臺灣桃園地方法院刑事判決
110年度訴字第638號
公  訴  人  臺灣桃園地方檢察署檢察官
被      告  邱哲華



選任辯護人  王立中律師
被      告  紀常恩


選任辯護人  陳文祥律師
上列被告因毒品危害防制條例案件，經檢察官提起公訴（109年
度毒偵字第7829號、109年度偵字第37335號、110年度偵字第127
21號），本院判決如下：
    主  文
一、甲○○販賣第二級毒品，處有期徒刑拾年貳月；又持有第二級
    毒品純質淨重二十公克以上，處有期徒刑柒月。應執行有期
    徒刑拾年陸月。
　　扣案如附表一編號一至三所示之第二級毒品均沒收銷燬；如
    附表一編號四至七所示之物均沒收。未扣案犯罪所得新臺幣
    玖仟元沒收，於全部或一部不能沒收或不宜執行沒收時，追
    徵其價額。
二、乙○○販賣第二級毒品，處有期徒刑拾壹年。扣案如附表二編
    號一、二所示之手機及現金均沒收。
    事  實
一、甲○○意圖營利，基於販賣第二級毒品之犯意，於民國109年1
    2月3日上午9時30分許，在桃園市平鎮區明德北路之住處，
    以新臺幣（下同）9,000元之價格，販賣甲基安非他命5公克
    予黃威閔，並當場交付毒品及收取價金。
二、乙○○意圖營利，基於販賣第二級毒品之犯意，於同日下午2
    時許，在甲○○之上址住處，以3萬7,000元之價格，販賣甲基
    安非他命35公克予甲○○，並當場交付毒品及收取價金。
三、甲○○基於持有第二級毒品純質淨重20公克以上之接續犯意，
    先於109年12月1日至同年12月3日間之某時，向不詳賣家購
    入3小包甲基安非他命（重量不詳）及如附表一編號1所示之
    大麻，再於同年12月3日下午2時許，向乙○○購入甲基安非他
    命35公克（即前揭事實二部分），另將先後購入之甲基安非
    他命混合分裝如附表一編號2、3所示，而同時持有如附表一
    編號1至3所示之大麻及甲基安非他命。嗣甲○○於同年12月3
    日下午2時35分，在上址住處為警搜索並扣得其所持有之大
    麻及甲基安非他命。
四、案經桃園市政府警察局龍潭分局移送臺灣桃園地方檢察署檢
    察官偵查起訴。
    理  由
壹、證據能力部分：
一、按搜索，應用搜索票；經受搜索人出於自願性同意者，得不
    使用搜索票，但執行人員應出示證件，並將其同意之意旨記
    載於筆錄，刑事訴訟法第128條第1項、第131條之1分別定有
    明文。所謂「自願性」同意，係指同意必須出於同意人之自
    願，非出自於明示、暗示之強暴、脅迫；法院對於證據取得
    係出於同意搜索時，自應審查同意之人是否具同意權限，有
    無將同意意旨記載於筆錄由受搜索人簽名或出具書面表明同
    意之旨，並應綜合一切情狀包括徵求同意之地點、徵求同意
    之方式是否自然而非具威脅性、警察所展現之武力是否暗示
    不得拒絕同意、拒絕警察之請求後警察是否仍重複不斷徵求
    同意、同意者主觀意識之強弱、年齡、種族、性別、教育水
    準、智商、自主之意志是否已為執行搜索之人所壓抑等因素
    加以審酌（最高法院99年度台上字第4117號判決同此見解）
    。本案被告乙○○、甲○○及其辯護人主張：警員於109年12月3
    日下午2時35分，在被告甲○○之住處實施搜索係違法，搜索
    直接取得及進而取得之非供述證據均無證據能力等語。經查
    ：
　㈠本案司法警察實施搜索，違背刑事訴訟法之規定：
　⒈本案桃園市政府警察局龍潭分局警員9人，於109年12月3日前
    往被告甲○○位在桃園市平鎮區明德北路之住處，經被告甲○○
    簽立自願受搜索同意書，於同日下午2時35分許開始搜索，
    並扣得如附表一、二所示之物，此有自願受搜索同意書、桃
    園市政府警察局龍潭分局偵查隊搜索扣押筆錄、扣押物品收
    據證明書及扣押物品目錄表在卷可憑（見偵37335卷第115-1
    39頁）。
　⒉警員進入被告甲○○之住處，構成搜索，且不合於刑事訴訟法
    之規定：
　⑴龍潭分局偵查隊小隊長丙○○於本院審理時證稱：當天是持搜
    索票對黃威閔搜索後，黃威閔表示願意供出毒品上游，所以
    就帶我們去其上游住處；原本只是黃威閔要帶我們去看現場
    ，再做蒐證動作，我們走到12樓，剛好大門打開，有人要出
    來，這個人應該是乙○○，我們就請他先進屋並表明來意；我
    們進門後看見甲○○，我有向甲○○表明來意；進屋後，派出所
    的同仁好像就分散掉，不只待在客廳，我當時在客廳目視所
    及沒有看到違禁物品，有派出所同仁說有發現違禁物，但沒
    有說在哪裡發現，我也沒問；同仁表示發現毒品後，我就向
    甲○○說他涉嫌毒品案件，詢問他是否同意搜索等語（見本院
    卷一第316-319頁、第324-331頁）。
　⑵證人即被告乙○○於本院審理時證稱：當天我剛好開門，就看
    到有一排人衝過來站在我旁邊並說「進去，不要動，坐著」
    ，我並沒有主動讓警察進來，是警察叫我進屋，我就在客廳
    坐著，剛好甲○○走出來，警察叫甲○○坐在我旁邊並問甲○○是
    否同意搜索；當天約有10幾個警察進到屋內，警察叫我們不
    許動、坐下來的同時，就有警察在屋內查看，他們直接開房
    間的房門；警察是一邊搜一邊詢問甲○○是否同意搜索等語（
    見本院卷一第343-347頁）。
　⑶由上可知，龍潭分局之司法警察查獲黃威閔後，經黃威閔帶
    同前往甲○○之住處，適被告乙○○開門準備離去，警員隨即要
    求被告乙○○住入屋內，警員亦一同進入，嗣某警員向丙○○表
    示發現毒品後，丙○○即詢問被告甲○○是否同意搜索，堪認本
    案警員未經被告甲○○或乙○○之同意，即逕行進入屋內。另依
    本院勘驗現場蒐證錄影之結果（見本院卷二第15-21頁，內
    容如附表三），未見警員翻找屋內物品，惟依證人丙○○所述
    ，應認於被告甲○○同意搜索前，已有警員在屋內檢視查看，
    因而發現毒品。本案警員未持搜索票，且未經場所主人同意
    ，即逕自進入被告甲○○之住處並查看屋內有無違禁物，已構
    成住宅搜索，且不合於刑事訴訟法之規定。
　⒊被告甲○○簽立受搜索同意書欠缺「自願性」：
　⑴依本院勘驗現場蒐證錄影之結果（如附表三），小隊長丙○○
    詢問被告甲○○是否同意搜索，被告甲○○詢問「可以不同意嗎
    ？」丙○○旋即稱：「可以啊，我逕搜而已呀」、「我逕行搜
    索啊，你不同意我就逕行搜索啊」，其餘警員亦附合稱：「
    不同的程序，結果是一樣的啦」、「自願交付給我們，這對
    你會比較好啦」、「坦承你的行為，對刑度是有幫助的」、
    「這可以減一半啦，量刑上面會減輕」、「自己交付出來啦
    ，好不好」、「同不同意啦」等語。自被告甲○○詢問「可以
    不同意嗎」等語以觀，應認其並無受搜索之意願。惟丙○○隨
    即表示「不同意搜索即由警方逕行搜索」，其餘在場警員亦
    接連為前揭附合言詞，接連表達「拒絕無用」、「同意有利
    」之意思，而重複不斷徵求同意，衡情已足使被告甲○○產生
    心理壓力。
　⑵公訴意旨雖以：警方是讓被告甲○○知悉可以同意搜索，或是
    由警方逕行搜索，有不同的程序選擇空間，也讓被告甲○○知
    道坦承犯行在刑度上會有減輕，並未壓迫其自由意志等語。
    然而，丙○○所述內容，表面上是提供被告甲○○選擇空間，但
    依其陳述方式，等同於讓被告甲○○誤認為「警方無論如何都
    可以合法進行搜索」，進而使被告認為拒絕無實益，而影響
    其同意與否之判斷。再者，毒品犯罪是否有「減刑事由」，
    與被告「是否同意搜索」無涉，本案警員所為，毋寧是混淆
    二者而使不諳法律之人容易陷於錯誤，立於不正確之期待上
    同意警方搜索。從而，應認被告甲○○進行同意與否之決定時
    ，其自由意思已受警員不當干擾，公訴意旨難以採憑。
　⑶此外，本案係多名警員突然進入被告甲○○住處，要求其坐在
    客廳接受質問，現場客廳僅有被告甲○○及乙○○2人，警員則
    有9人。考量被告甲○○在住處突然遭多名警員進入表示要查
    看屋內，且警員在場有人數上之優勢，被告甲○○已表達不願
    受搜索之意思，警員又挾執法人員之身分，一方面告知拒絕
    無用，一方面不斷告以同意搜索之好處，企圖要求被告甲○○
    同意搜索，應認足以壓抑被告甲○○之自由意志，影響其決定
    ，即不能認為被告甲○○之同意係出於自願。
　⒋綜上所述，本案警員未取得搜索票，又無法定緊急搜索之情
    形，未經同意即進入被告甲○○之住處查看檢視屋內，屬違法
    搜索。被告甲○○嗣後雖簽署自願受搜索同意書，惟實際上非
    出於自願。從而，警員進入被告甲○○之住處及隨後在屋內進
    行搜索之行為，違背刑事訴訟法之規定。
　㈡本案搜索所得證據及進而獲取之證據，經權衡後仍有證據能
    力：
　⒈實施刑事訴訟程序之公務員因違背法定程序取得之證據，其
    有無證據能力之認定，應審酌人權保障及公共利益之均衡維
    護，此為刑事訴訟法第158條之4所明定。法院權衡時，應綜
    合考量⑴司法警察違背法定程序之程度；⑵違背法定程序時之
    主觀意圖（是否出於惡意違法）；⑶違背法定程序時之狀況
    （是否有急迫或不得已之情形）；⑷侵害犯罪嫌疑人或被告
    權益之種類及輕重；⑸犯罪所生之危險或實害；⑹禁止使用證
    據對於預防將來違法取得證據之效果；⑺偵審人員如依法定
    程序，有無發現該證據之必然性；⑻證據取得之違法對被告
    訴訟上防禦不利益之程度等情狀，予以審酌，以決定應否賦
    予證據能力。
　⒉本案警員因另案於109年12月3日上午查獲黃威閔，黃威閔坦
    承為警扣得之甲基安非他命，係於同日上午在被告甲○○之住
    處向被告甲○○購得，並願意帶同警員前往查緝，此有證人黃
    威閔於警詢之證述可憑（見偵37335卷第53-57頁）。警員出
    於即時蒐證之目的，偕同黃威閔前往被告甲○○之住處，抵達
    門外時，突逢被告乙○○開門走出，衡情非警員所能預料，警
    員當下要求被告乙○○返回屋內並隨同進入，應是就此突發狀
    況，為求立即控制現場所為反應，自事後角度觀察，警員之
    行為固已違背搜索之規定，然而尚難認係出於重大惡意。
　⒊又本案查獲之扣案物，均係被告甲○○簽署自願受搜索同意書
    後，偕同警員進入房內取出。且依被告乙○○於本院審理時證
    稱：警察一直問甲○○是否同意搜索，我就跟甲○○說「如果沒
    做什麼事情不用怕，你就簽下去配合他們」，我就建議甲○○
    配合等語（見本院卷一第345-346頁），以及證人丙○○於本
    院審理時證稱：我詢問甲○○是否同意搜索，甲○○問過乙○○之
    後，乙○○跟他說先配合，之後才簽自願受搜索同意書等語（
    見本院卷一第322頁）。應認被告甲○○同意搜索之決定，亦
    有考量被告乙○○之建議，並非全然受警員壓力之影響，故被
    告甲○○所為同意，雖受有警員之壓力而不具自願性，惟其瑕
    疵程度並非嚴重。
　⒋此外，販賣毒品為政府嚴厲查禁之行為，鑑於其危害甚深，
    近年來迭經修法加重刑度。而販賣第二級毒品罪，法定刑為
    無期徒刑或10年以上有期徒刑，刑責甚重，追訴之公益極高
    。且本案查獲之毒品數量逾35公克，被告2人各次販賣毒品
    之數量分別為35公克及5公克，並非對一般施用毒品人口少
    量零星販售，其所為助長毒品於社會之大量流通，所生危害
    甚鉅。
　⒌綜合審酌本案警員蒐證之情狀、臨時發動搜索之原因、違背
    法定程序之程度、警員主觀上非出於重大惡意、本案追訴所
    具公益維護之目的及搜索所得證據對於追訴犯罪之重要性，
    本案搜索扣得之毒品、手機及其他扣案物，以及進而取得之
    通訊軟體對話紀錄及毒品檢驗報告，經權衡後，均有證據能
    力。
二、按被告之自白，非出於強暴、脅迫、利誘、詐欺、疲勞訊問
    、違法羈押或其他不正之方法，且與事實相符者，得為證據
    ，刑事訴訟法第156條第1項定有明文。被告乙○○主張其於警
    詢時，因警員表示要認罪，否則會有收押問題，影響其陳述
    之任意性；另偵訊時，其心理狀態仍受前揭警員陳述影響，
    故警詢時不具任意性之狀況持續至偵訊時，因此其於警詢及
    偵訊之供述，均係出於不正方法，不得作為證據等語。經查
    ：
　㈠被告乙○○於查獲之翌日即109年12月4日接受警詢時，已有選
    任辯護人黃重鋼律師全程在場，此有警詢筆錄、刑事委任狀
    及本院就警詢錄音之勘驗筆錄可憑（見偵37335卷第22頁、
    第266-27頁，本院卷一第187頁）。依本院勘驗警詢錄音之
    結果，警員在詢問過程中語速正常，語氣平穩，並無急切或
    提高音量之情形，被告乙○○陳述之語氣正常、平穩；且警詢
    過程乃一問一答，警員未要求被告乙○○認罪，亦未提及不認
    罪就會有收押之問題（見本院卷一第186-194）。此外，被
    告乙○○於警詢時係否認販賣毒品，並無不利己之陳述。依被
    告乙○○警詢時經律師全程在場陪同之情形、勘驗結果所示警
    詢過程及被告乙○○於警詢時係否認販賣毒品等情，堪認被告
    乙○○於警詢時未受警員不正詢問，且受詢問之環境足以確保
    其陳述之任意性。從而，被告乙○○主張於警詢時受不正詢問
    ，難以採憑。
　㈡被告乙○○於警詢完畢後，於同日經解送至桃園地方檢察署接
    受偵訊，於檢察官偵訊過程中，亦由辯護人黃重鋼律師全程
    在場陪同，且未有不正訊問之情形，此有偵訊筆錄及本院就
    偵訊錄影之勘驗筆錄可憑（見偵37335卷第237-239頁，本院
    卷一第195-202頁），客觀上並無影響被告乙○○陳述任意性
    之情狀。且依本院勘驗結果，被告乙○○於偵訊時，原先否認
    販賣毒品，嗣於偵訊時間10分22秒許，被告乙○○要求暫停並
    與辯護人討論，經檢察官准許後，辯護人即起身至被告乙○○
    身旁對話，對話結束後，被告乙○○即主動向檢察官表示承認
    販賣毒品予甲○○（見本院卷一第199-200頁）。應認被告乙○○於偵訊時係由律師全程在場陪同，且陳述之任意性未受影
    響，並在與律師溝通討論後，主動承認本案犯行。
　㈢綜上，被告乙○○於警詢及偵訊時，均係由律師在場陪同，警
    員及檢察官均無不正訊（詢）問之情形。且被告乙○○於警詢
    時否認販賣毒品，於偵訊之初亦為否認答辯，嗣主動要求與
    辯護人討論後，始改為承認。應認被告乙○○於警詢及偵訊中
    均能自由陳述，其於偵訊所為自白，非出於不正方法，且參
    酌其他事證可認為與事實相符（詳後），依刑事訴訟法第15
    6條第1項規定，得採為證據。
三、被告乙○○及其辯護人另主張被告2人於警詢及偵訊之供述，
    亦屬非法搜索進而取得之證據，亦無證據能力等語。惟查，
    被告乙○○於警詢及偵訊之供述係出於任意，未受不正訊（詢
    ）問，已如前述。被告甲○○亦未主張受有不正訊（詢）問，
    且其於警詢及偵訊時，亦有辯護人鄧文宇律師在場陪同，有
    訊（詢）問筆錄及委任狀在卷可憑（見偵37335卷第33-43頁
    、第53頁、第229-232頁）。本案無事證顯示被告2人於偵查
    中供述之任意性已受搜索之影響。縱使認為被告2人之供述
    亦屬警員違法搜索進而取得之證據，惟其供述對於本案犯罪
    追訴而言，亦具有相當之重要性，並參酌前述權衡之情狀，
    應認有證據能力。故就被告2人於偵查中之供述，不論依刑
    事訴訟法第156條第1項之規定或同法第158條之4規定權衡後
    ，均得採為證據。
四、其餘本判決援引之供述及非供述證據，均係依法定方式取得
    ，並經本院於審理期日踐行合法之調查，被告2人及辯護人
    迄本院言詞辯論終結前，均未爭執其證據能力，均得採為判
    決之基礎。
貳、實體部分：
一、被告甲○○部分：
　㈠事實一部分：
　⒈被告甲○○於本院審理時，雖坦承於109年12月3日上午9時30分
    許，在桃園市平鎮區明德北路之住處，交付甲基安非他命5
    公克予黃威閔，並向黃威閔收取9,000元，惟否認有販賣甲
    基安非他命之犯行。辯稱：我沒有販賣，販賣要有利潤，但
    我沒有利潤，這9,000元當中，有4,000元是黃威閔要還我的
    ，我交付的5公克甲基安非他命，成本價就是5,000元，我沒
    有賺黃威閔的錢等語。
　⒉經查，被告甲○○於上開時間、地點，交付甲基安非他命5公克
    予黃威閔，並向黃威閔受取9,000元等情，為被告甲○○所承
    認（見本院卷二第56頁），並有證人黃威閔於偵訊之證述可
    佐（見偵37335卷第199-201頁），堪以認定。
　⒊被告甲○○雖以前詞否認有營利意圖，惟查：
　⑴被告甲○○於偵訊時供稱：我是以1公克1,800元的價格販賣5公
    克甲基安非他命給黃威閔，已收到9,000元之現金，也當場
    交付5公克甲基安非他命等語（見偵37335卷第230頁），就
    其販賣甲基安非他命予黃威閔之單價及總價，均已供述明確
    ，可見有具體之計算基礎。若9,000元當中之4,000元與毒品
    價金無關，被告甲○○於偵訊時應不至於供稱其每公克之單價
    為1,800元。
　⑵證人黃威閔於偵訊時亦證稱：我是以9,000元向甲○○購買甲基
    安非他命等語（見偵37335卷第201頁）。再參雙方於109年1
    2月3日之通訊軟體對話紀錄，黃威閔與被告甲○○約定碰面時
    間後，即接連向被告甲○○表示「我盡快」、「5個」、「900
    0」（見偵37335卷第69頁），其中完全未提及彼此間有販毒
    以外之欠款關係。被告甲○○於偵訊時，亦供稱此係其以9,00
    0元販賣甲基安非他命5公克予黃威閔之對話紀錄。綜合前揭
    被告甲○○及證人黃威閔於偵訊之陳述及對話紀錄，應認被告
    甲○○係以9,000元販賣5公克甲基安非他命予黃威閔。被告甲○○於本院審理時辯稱：係以5,000元販賣等語，不足採憑。
　⑶本案被告甲○○以9,000元之價格販賣5公克甲基安非他命予黃
    威閔，其販入之成本雖屬未明，惟甲基安非他命量微價高，
    若非有利可圖，被告甲○○當不至於甘冒重度刑責而提供。此
    外，參酌被告甲○○於同日下午向被告乙○○購買35公克甲基安
    非他命之價格為3萬7,000元（詳下被告乙○○部分），相當於
    每5公克5,200餘元（計算式：3萬7,000元×5/35），應可推
    估被告甲○○以9,000元之價格販賣5公克甲基安非他命予黃威
    閔，確實有相當之利潤而具有營利意圖。
　⒋從而，被告甲○○意圖營利而販賣甲基安非他命予黃威閔等情
    ，應堪認定。
　㈡事實三部分：
　　此部分犯罪事實，業據被告甲○○於偵查及本院審理中坦承不
    諱（見偵37335卷第230-231頁，本院卷一第117頁、卷二第5
    6-57頁），並有桃園市政府警察局龍潭分局搜索扣押筆錄、
    扣押物品目錄表、扣押物品照片在卷可憑（見偵37335卷第1
    17-123頁、第166-169頁），另有扣案如附表一編號1至3所
    示之毒品可佐。扣案毒品經鑑定後，含有如附表一編號1至3
    備註欄所示之毒品成分，有交通部民用航空局航空醫務中心
    毒品鑑定書及詮昕科技股份有限公司毒品原物檢驗報告在卷
    可憑（見偵37335卷第273-277頁）。足認被告甲○○之自白有
    相當之證據相佐，且與事實相符，應可信為真實，故此部分
    犯罪事實堪以認定。
二、被告乙○○（即事實二）部分：
　㈠被告乙○○於本院審理中，雖坦承有向被告甲○○收取3萬7,000
    元，惟否認有本案犯行，辯稱：我沒有販賣毒品給甲○○等語
    。
　㈡經查：
　⒈被告乙○○於109年12月3日下午2時許，前往被告甲○○之上址住
    處，並收受被告甲○○所交付之3萬7,000元等情，為被告乙○○
    所承認（見本院卷一第115頁、第142頁）。其於偵訊時自承
    ：我交付35公克甲基安非他命給甲○○，並向他收取3萬7,000
    元，我承認販賣毒品等語（見偵37335卷第238-239頁）。證
    人即被告甲○○於偵訊時亦證稱：我於109年12月3日下午2時
    左右，在我的住處以3萬7,000元之價格，向乙○○購買甲基安
    非他命35公克等語（見偵37335卷第230-231頁）。足見被告
    2人於偵訊時，就本案事實二所示販賣甲基安非他命之情節
    ，其供述互核一致。另參被告2人間通訊軟體對話紀錄，被
    告甲○○向被告乙○○稱「九哥，我要1台，什麼時候可？不急
    」，並相約於翌日下午2時碰面（見偵35335卷第49頁），其
    洽談交易之數量及時間，均與被告乙○○及甲○○前揭供述相符
    。此外，被告甲○○於109年12月3日下午2時35分許，確實為
    警查獲持有如附表編號2、3所示之甲基安非他命，已如前述
    （即事實三部分）。足見被告乙○○前揭偵訊自白及證人甲○○
    之證述，有相當之證據可佐，應屬實在。堪認被告乙○○於上
    開時間、地點，以3萬7,000元之價格，販賣甲基安非他命35
    公克予被告甲○○。
　⒉被告甲○○於本院審理時雖證稱：扣案甲基安非他命是我透過
    網路購得，不是向乙○○買的，我之前是因為被黃威閔供出來
    ，打擊太大，腦中一片空白，想到有誰就講誰，才會把毒品
    來源講成是乙○○；在乙○○身上扣得之3萬7,000元不是我交給
    他的，對話紀錄的內容，是要向乙○○詢問甲基安非他命的價
    格等語（見本院卷二第23-29頁）。惟查：
　⑴被告甲○○於偵訊時供稱曾向乙○○購買毒品2次，並明確交待時
    間、地點及數量（見偵37335卷第230頁），可見其記憶及意
    識清晰。又檢察官於偵訊時係以開放式問題詢問被告甲○○之
    毒品來源，並非以封閉式問題要求被告甲○○回覆「是」或「
    否」，被告甲○○均能完整陳述，顯無其所稱因腦中一片空白
    而胡亂陳述之情形。況且，被告甲○○自承與被告乙○○間並無
    仇怨（見本院卷二第25頁），其係因黃威閔供出為毒品來源
    而為警查獲，若有不滿怨懟，衡情當係針對黃威閔，而非被
    告乙○○。縱認其於偵查中，係因遭黃威閔供出而深受打擊，
    亦無因此誣指被告乙○○販毒之必要。故被告甲○○於審理時證
    稱：因遭黃威閔供出之打擊太大，腦中一片空白，才會把毒
    品來源講成是乙○○等語，實與常理有違。
　⑵再者，被告甲○○於本院準備程序受訊問時，亦供稱毒品來源
    為被告乙○○，且尚能明確陳述部分係自網路購買，部分係向
    被告乙○○購得（見本院卷一第117-118頁）。而本次準備程
    序距離本案查獲時間已有9個月，且本院已於相當期間前寄
    發傳票通知，被告甲○○與辯護人間可進行充分討論，衡情已
    無「腦中一片空白」之情形，其所為陳述仍與偵訊時所述一
    致。
　⑶此外，在前揭對話紀錄中，被告甲○○向被告乙○○稱「九哥，
    我要1台，什麼時候可？不急」，被告甲○○於本院審理時坦
    承所稱「1台」係指甲基安非他命之數量，約35至38公克（
    見本院卷二第28頁、第33頁）。可見被告甲○○在對話中已明
    確向被告乙○○表示欲購買甲基安非他命。且2人隨即相約於
    翌日下午2時碰面，其間並無任何有關詢價或委託詢價之對
    話內容，故被告甲○○於本院審理中所稱：該對話紀錄是要向
    乙○○詢價等語，顯與事實不符。
　⑷綜上，參酌被告乙○○於偵訊時之自白、被告甲○○於本院準備
    程序之供述及前揭對話紀錄，應認被告甲○○於本院審理中所
    為證述，係袒護被告乙○○之詞，應以被告甲○○於偵訊時之證
    述，較為可信。
　㈢被告乙○○於本院審理中雖否認販賣毒品之犯行。惟查：
　⒈被告乙○○於本院第1次準備程序時辯稱：當天是去甲○○之住處
    看他賣的直銷產品，他本來叫我買，但我沒有錢，然後我向
    他借錢，借了3萬7,800元等語（見本院卷一第115頁），嗣
    於第2次準備期日時辯稱：我有向甲○○拿3萬7,000元，那是
    甲○○之前向我借錢所欠我的錢，他總共分3次借，共借了3萬
    5,000元左右；當天是為了向甲○○拿錢才會去他的住處等語
    （見本院卷一第142頁）。就其前往被告甲○○住處及收取3萬
    7,000元之原因，其前後所述明顯不一，衡情若非出於臨訟
    杜撰，當不至於有此明顯不兩立之差異。
　⒉再者，依前揭通訊軟體對話紀錄所示，被告甲○○向被告乙○○
    稱「九哥，我要1台，什麼時候可？不急」，隨即相約於翌
    日下午2時碰面。被告甲○○於本院審理中作證及被告乙○○於
    偵訊時，均供稱對話紀錄所稱「1台」係指毒品甲基安非他
    命（見本院卷二第28頁，偵37335卷第238頁），足證被告2
    人係因購毒事宜而相約碰面，被告乙○○辯稱碰面是要看直銷
    產品、是甲○○要還錢等語，均不足採信。
　㈣按販賣毒品非可公然為之，亦無公定價格，每次買賣之價量
    ，可能隨時依雙方關係深淺、資力、需求量及對行情之認知
    、來源是否充裕、查緝是否嚴緊、購買者被查獲時供出毒品
    來源之可能性等，而異其標準，非可一概而論。惟依一般社
    會通念，毒品價格非低、取得不易，且販賣毒品之罪責甚嚴
    ，倘非有利可圖，殊無必要甘冒遭查獲、重罰之風險，無端
    交付毒品。從而，舉凡有償交易，除足以反證其係基於非營
    利之本意外，尚難因無法查悉其實際販入之成本而認無營利
    之意思。本案被告乙○○以3萬7,000元之價格販賣35公克甲基
    安非他命予被告甲○○，販入之成本雖有不明，惟衡情若非有
    利可圖，被告乙○○當不至於甘冒遭查獲之風險，攜帶多達35
    公克之甲基安非他命前往被告甲○○之住處交易，且又無反證
    足認被告乙○○係基於其他非營利之目的所為，應認其主觀上
    具有營利之意圖。
　㈤從而，被告乙○○意圖營利而販賣甲基安非他命予被告甲○○等
    情，應堪認定。
三、綜上所述，本案事證明確，被告2人犯行均堪以認定，應依
    法論罪科刑。
四、論罪科刑：
　㈠罪名：
　　查甲基安非他命及大麻均為毒品危害防制條例所列管之第二
    級毒品，故：
　⒈被告甲○○就事實一所為，犯毒品危害防制條例第4條第2項之
    販賣第二級毒品罪，其因販賣而持有第二級毒品之犯行，為
    販賣之高度行為吸收，不另論罪。就事實三所為，犯同法第
    11條第4項之持有第二級毒品純質淨重二十公克以上之罪。
　⒉被告乙○○就事實二所為，犯毒品危害防制條例第4條第2項之
    販賣第二級毒品罪。其因販賣而持有第二級毒品之犯行，為
    販賣之高度行為吸收，不另論罪。
　㈡罪數：
　⒈被告甲○○於密接時間內，接續購入第二級毒品甲基安非他命
    及大麻，應認係出於單一決意，屬接續犯。被告同時持有不
    同種類之第二級毒品，侵害同一社會法益，為單純一罪。
　⒉被告甲○○所犯販賣第二級毒品罪及持有第二級毒品純質淨重
    二十公克以上之罪，犯意各別，行為互不相同，應予分論併
    罰。
　㈢不依累犯規定加重其刑之說明：
　　公訴意旨認被告乙○○前因施用毒品案件，經本院以106年度
    審簡字第998號判處有期徒刑3月確定，於108年9月24日執行
    完畢，因此認為被告乙○○於本案構成累犯。惟本院審酌施用
    毒品乃戕害自己身體健康之行為，販賣毒品罪則是非難助長
    毒品流通之行為，二者行為態樣及罪質並不相同，尚難以被
    告乙○○曾有施用毒品之前案執行紀錄，即認其於本案之惡性
    更深，故參酌司法院釋字第775號解釋意旨，不予加重最低
    本刑，亦不另於主文諭知為累犯。
  ㈣減刑事項：
　⒈犯毒品危害防制條例第4條至第8條、第10條或第11條之罪，
    供出毒品來源，因而查獲其他正犯或共犯者，減輕或免除其
    刑，毒品危害防制條例第17條第1項定有明文。經查：
　⑴本案警員因被告甲○○涉嫌販賣毒品予黃威閔，前往被告甲○○
    之住處蒐證，此據證人林俊廷證述如前。警員查獲被告甲○○
    持有毒品後，經被告甲○○供稱毒品來源為被告乙○○，因而查
    獲被告乙○○本案販賣毒品之犯行，故就被告甲○○所犯持有第
    二級毒品純質淨重二十公克以上之罪，依前開規定減刑。
　⑵至於被告甲○○販賣毒品予黃威閔之犯行，其於偵訊時供稱此
    部分毒品可能為網路購買或來自被告乙○○（見偵37335卷第2
    30頁），未具體指明其來源。且其所述於查獲前5日向被告
    乙○○購買甲基安非他命部分，檢察官偵查後認被告乙○○此部
    分犯罪嫌疑不足，以109年度偵字第37335號為不起訴處分。
    應認被告甲○○於本案販賣毒品之犯行，未查獲其毒品來源。
　⒉犯毒品危害防制條例第4條至第8條之罪於偵查及歷次審判中
    均自白者，減輕其刑，毒品危害防制條例第17條第2項定有
    明文。
　⑴所謂「自白」，係指被告或犯罪嫌疑人對自己之犯罪事實全
    部或主要部分為肯定供述。於毒品案件而言，販賣毒品與無
    償轉讓、合資購買、幫助他人施用毒品或與他人共同持有毒
    品，係分屬不同之犯罪事實。行為人主觀上有無營利之意圖
    ，乃販賣、轉讓毒品、為他人購買毒品而成立幫助施用毒品
    等犯罪之主要分際，亦為各該犯罪異其刑罰輕重之評價原因
    ，屬販賣毒品犯罪之重要主觀構成要件事實，如被告或犯罪
    嫌疑人就販賣毒品犯罪之營利意圖未作供認，即難謂已就販
    賣毒品之犯行有所自白（最高法院109年度台上字第4986號
    判決同此見解）。所謂「歷次審判中均自白」，係指歷次事
    實審審級（包括更審、再審或非常上訴後之更為審判程序）
    ，且於各該審級中，於法官宣示最後言詞辯論終結時，被告
    為自白之陳述而言。
　⑵查被告甲○○就其販賣第二級毒品之犯行，於偵查及本院準備
    程序中，雖均坦承不諱，惟於本院審理程序即改稱：我沒有
    販賣，販賣要有利潤，但我完全沒有利潤；我拿到這批5公
    克甲基安非他命的價格就是5,000元，也是以相同價格賣給
    黃威閔，我沒有賺半毛錢等語（見本院卷二第56頁），即否
    認有營利意圖。依前開說明，即非屬於「歷次審判中均自白
    」，故無從適用毒品危害防制條例第17條第2項之規定減刑
    。
　㈤科刑：
　⒈販賣毒品部分：
　　審酌被告乙○○及甲○○均曾因持有或施用毒品遭查獲，當知悉
    毒品戕害個人身心甚深，竟無視國家查緝、禁絕毒品之法令
    ，販賣甲基安非他命以謀利，助長毒品在社會上之流通，兼
    衡其各自販賣之數量、犯後態度、智識能力及生活狀況等一
    切情狀，各量處如主文所示之刑。
　⒉持有毒品部分：
　　審酌被告甲○○接續購入甲基安非他命及大麻而持有，數量不
    少，惟持有時間非長，且始終坦承犯行，兼衡其素行、智識
    能力及生活狀況等一切情狀，量處如主文所示之刑。
  ⒊被告甲○○於本案所犯之罪，均不得易科罰金，合於併罰之要
    件，再參酌各罪之情節、彼此關聯性及被告甲○○之整體犯罪
    情狀，定其應執行之刑如主文所示。
五、不另為不受理諭知部分：
　㈠公訴意旨另以：被告甲○○基於施用第二級毒品之犯意，於109
    年12月2日晚間8時許，在住處內施用第二級毒品甲基安非他
    命1次。
　㈡按犯毒品危害防制條例第10條之罪者，經法院裁定令入勒戒
    處所觀察、勒戒或強制戒治執行完畢釋放後，3年後再犯同
    條之罪者，應由檢察官聲請法院裁定，令被告入勒戒處所執
    行觀察、勒戒，毒品危害防制條例第20條第3項、第1項定有
    明文。又檢察官依毒品危害防制條例第24條第1項規定，對
    施用毒品者為附命戒癮治療之緩起訴處分，與同條例第20條
    第1項、第23條第2項所定觀察、勒戒及再犯追訴程序，分別
    為毒品危害防制條例所規範之不同制度（即雙軌制）。且戒
    癮治療之執行，係以社區醫療（機構外醫療體系）處遇替代
    監禁式治療，不能等同觀察、勒戒程序。因此，施用毒品者
    經檢察官為附命戒癮治療之緩起訴處分，不論有無完成戒癮
    治療程序，與觀察勒戒執行完畢而釋放者，仍屬有別，其再
    犯施用毒品罪，仍有適用觀察勒戒程序之必要（最高法院11
    0年度台上字第2096號判決同此見解）。
　㈢查被告甲○○於109年12月2日前，未曾受觀察勒戒處分，有臺
    灣高等法院被告前案紀錄表在卷可憑。其於107年間雖曾因
    施用毒品案件，經檢察官為附命戒癮治療之緩起訴處分，惟
    依前開說明，不論是否完成戒癮治療程序，與觀察勒戒執行
    完畢而釋放者，仍屬有別。從而，就被告甲○○前開施用毒品
    行為，應由檢察官本於立法者所賦與之權限，裁量其適當之
    處遇，尚不得逕行起訴，應認此部分起訴違背法定程序。惟
    公訴意旨認此部分與前開持有毒品有罪部分為吸收犯之實質
    上一罪關係，故不另為不受理之諭知。
六、沒收部分：
　㈠扣案如附表一編號1至3所示之大麻及甲基安非他命，為本案
    查獲被告甲○○持有之第二級毒品，應依毒品危害防制條例第
    18條第1項前段規定沒收銷燬。
　㈡扣案如附表一編號4所示之手機，係被告甲○○所有，供本案與
    黃威閔聯繫毒品販賣事宜所用，此為被告甲○○所承認（見偵
    37335卷第34頁，本院卷一第118頁）。扣案如附表二編號1
    所示之手機，被告乙○○供稱為其所有，且與任何人聯繫均是
    使用該手機（見本院卷二第49頁），應認係被告乙○○於本案
    與被告甲○○聯繫販毒時所用。從而，上開手機分別為被告甲○○及乙○○所有，供本案販賣第二級毒品犯罪所用，應依毒品
    危害防制條例第19條第1項規定，分別對被告甲○○及乙○○沒
    收。
　㈢被告甲○○於警詢時供稱：本案扣案物均為我所有，顏色標籤
    是我要施用及販賣毒品所用，貼在毒品外包裝袋上表示要賣
    給黃威閔，沒有貼的就是我自己要施用的；分裝袋1批是分
    裝毒品所用，電子磅秤是我自己要秤毒品分裝所用等語（見
    偵37335卷第34-35頁、第38頁）。應認附表一編號5所示顏
    色標籤，係被告甲○○供販賣及持有毒品預備之物，附表一編
    號6、7所示之分裝袋及電子磅秤，則係供持有毒品所用之物
    ，且均為被告甲○○所有，故依刑法第38條第2項前段規定沒
    收。
　㈣按犯罪所得，屬於犯罪行為人者，沒收之；於全部或一部不
    能沒收或不宜執行沒收時，追徵其價額，刑法第38條之1第1
    項前段、第3項定有明文。經查：
　⒈被告甲○○販賣甲基安非他命予黃威閔所得9,000元，為其於本
    案販賣毒品之不法所得，雖未扣案，仍應依前開規定沒收及
    追徵。
　⒉扣案如附表二編號2、3所示之現金，經被告乙○○承認為其所
    有（見本院卷二第48頁）。被告乙○○於109年12月3日下午2
    時許，在被告甲○○之住處販賣毒品予被告甲○○，價金3萬7,0
    00元已經收訖，此為被告乙○○於偵訊時所承認（見偵37335
    卷第238頁）。被告乙○○於同日下午2時35分準備離去時，旋
    即為警查獲，並在其身上扣得上開現金，應認其中含有被告
    乙○○販毒所得。再參卷內扣案物照片，被告乙○○販毒所得3
    萬7,000元之仟元鈔與其另外持有300元之佰元鈔，可明確區
    分而未混同，可認扣案如附表二編號2所示之現金3萬7,000
    元，為被告乙○○於本案販賣毒品所得，應依前開法律規定沒
    收。
　㈤扣案如附表一編號8至10所示之物，以及附表二編號3所示現
    金300元，無事證顯示與本案犯罪有關，故不予沒收。
據上論斷，應依刑事訴訟法第299條第1項前段，判決如主文。
本案經檢察官丁○○提起公訴，檢察官周彤芬到庭執行職務。
中　　華　　民　　國　　111 　年　　7 　　月　　26　　日
                  刑事第四庭  審判長法  官  黃柏嘉
　　　　　　　　　
　　　　　　　　　                  法  官  陳韋如
　　　　　　　　　
　　　　　　　　　                  法　官　涂偉俊
以上正本證明與原本無異。
如不服本判決應於收受判決後20日內向本院提出上訴書狀，並應
敘述具體理由。其未敘述上訴理由者，應於上訴期間屆滿後20日
內向本院補提理由書(均須按他造當事人之人數附繕本)「切勿逕
送上級法院」。 

　　　　　　　　　　　　　　　     書記官　余玫萱　　　　　　　　　
中　　華　　民　　國　　111 　年　　7 　　月　　26　　日



附錄所犯法條：
毒品危害防制條例第4條
製造、運輸、販賣第一級毒品者，處死刑或無期徒刑；處無期徒
刑者，得併科新臺幣3千萬元以下罰金。
製造、運輸、販賣第二級毒品者，處無期徒刑或10年以上有期徒
刑，得併科新臺幣1千5百萬元以下罰金。
製造、運輸、販賣第三級毒品者，處7年以上有期徒刑，得併科
新臺幣1千萬元以下罰金。
製造、運輸、販賣第四級毒品者，處5年以上12年以下有期徒刑
，得併科新臺幣5百萬元以下罰金。
製造、運輸、販賣專供製造或施用毒品之器具者，處1年以上7年
以下有期徒刑，得併科新臺幣1百50萬元以下罰金。
前五項之未遂犯罰之。
毒品危害防制條例第11條
持有第一級毒品者，處3年以下有期徒刑、拘役或新臺幣30萬元
以下罰金。
持有第二級毒品者，處2年以下有期徒刑、拘役或新臺幣20萬元
以下罰金。
持有第一級毒品純質淨重十公克以上者，處1年以上7年以下有期
徒刑，得併科新臺幣1百萬元以下罰金。
持有第二級毒品純質淨重二十公克以上者，處6月以上5年以下有
期徒刑，得併科新臺幣70萬元以下罰金。
持有第三級毒品純質淨重五公克以上者，處2年以下有期徒刑，
得併科新臺幣20萬元以下罰金。
持有第四級毒品純質淨重五公克以上者，處1年以下有期徒刑，
得併科新臺幣10萬元以下罰金。
持有專供製造或施用第一級、第二級毒品之器具者，處1年以下
有期徒刑、拘役或新臺幣10萬元以下罰金。
附表一：（被告甲○○之扣案物）
編號 物品 數量 備註 1 大麻乾草 2包 ⑴未移送至本院。 ⑵驗前毛重共計1.4公克，檢出大麻酚成分。 2 甲基安非他命結晶 2包 ⑴未移送至本院。 ⑵驗前毛重共計36.4900公克，淨重35.4050公克，取樣0.0273公克。 ⑶檢出甲基安非他命成分，純度96.5％，純質淨重34.1658公克。 3 甲基安非他命結晶 2包 ⑴未移送至本院。 ⑵驗前毛重共計2.1390公克，淨重1.6520公克，取樣0.0130公克。 ⑶檢出甲基安非他命成分，純度86％，純質淨重1.4207公克。 4 IPhone手機 1支 ⑴白色 ⑵門號：0000-000000 ⑶IMEI：000000000000000 5 顏色標籤 1盒  6 分裝袋 1批  7 電子磅秤 1個  8 吸食器 2組  9 IPhone手機 1支 ⑴藍框 ⑵門號：0000-000000 ⑶IMEI：000000000000000　 10 透明液體 1瓶 ⑴未移送至本院。 ⑵驗前毛重21.1630公克，淨重16.0620公克，取樣0.1824公克。 ⑶檢出GBL成分（非列管毒品）。 
附表二：（被告乙○○之扣案物）
編號 物品 數量 備註 1 手機 1支 ⑴門號：0000-000000 ⑵IMEI：000000000000000 &ZZZZ; &ZZZZ; &ZZZZ; &ZZZZ; 000000000000000 2 現金 - 新臺幣3萬7,000元 3 現金 - 新臺幣300元 
附表三：警員現場蒐證錄影（出處：本院卷二第15-21頁）
影片時間 勘驗內容 00：00：00 － 00：01：40 （影片開始之初，即見身穿藍色連帽外套、黑色短褲之人為「被告甲○○」，甲○○坐在畫面所示沙發上） （身穿黑色外套，衣袖有白色滾邊之人為「員警甲」；頭戴NTU字樣鴨舌帽之人為「員警乙」） 員警甲：欸我們那個， 其他警：在外面， 員警甲：把他帶進來， 其他警：帶進來， 員警甲：他叫什麼名字？（台語） 其他警：黃威閔。 員警甲：黃威閔。我跟你講齁，黃威閔早上來這裡跟你購買毒品齁。 員警甲：（00：00：23許起）他跟你購買毒品出去轉賣，這是事實，         第一個事實，所以說今天他毒品被查獲，為了就是，這是毒品危害防制條例第17條的規定，只要涉及毒品案，為警方查獲，齁你在筆錄中，你自白或供出上游就可以減輕或免除其刑，這樣你聽懂嗎（台語），你聽得懂嗎？ （00：00：48甲○○點頭） 員警甲：你的部分，也是一樣，你懂不懂？ （00：00：51甲○○點頭） 員警甲：我不管你們的交易、你們的利潤在哪裡，他跟你的交易已經        是事實，已經被警方查獲也是事實，你不用皺、皺眉啦，我跟你講那個。 （00：01：02甲○○朝其左前方指了一下） 員警甲：那個紀錄都有，你不認識他？紀錄都有。 其他警：不然你手機拿出來嘛。 甲○○：在裡面。 員警甲：坐著！不用拿，等下我會拿給你看，好不好，也不用怪他。 甲○○：沒有啊，我不知道他誰。 員警甲：我現在跟你講。 員警乙：黃威閔、黃威閔，頭抬起來，是不是他？ 員警甲：是不是他？（以手指向甲○○）是不是？是不是？你啞巴是         不是？ 甲○○：誰啊？ 員警甲：黃威閔，你不用怕他啦。 甲○○：誰啊？能不能把口罩脫掉一下。 00：01：40 － 00：03：49 （手持寶特瓶、身穿黑色外面低頭者為證人黃威閔） （員警甲走向黃威閔，並將黃威閔面戴之口罩取下，供甲○○確認） 甲○○：（00：01：47）小麥。 員警甲：齁，好。 其他警：對啦齁，口罩戴起來。 員警甲：我跟你講，我也給你個機會， 其他警：口罩戴起來。 員警甲：（00：01：56許）毒品被查獲第17條的規定，我剛剛，我再         唸一次。 其他警：好啦你不要一直看啦。 員警甲：（00：02：02許起）自白或供出上游，都可以減刑或免除其        刑，不然你這畫面事證，都是活生生的，你聽得懂意思嗎（台語）？ （00：02：14甲○○點頭） 員警甲：那死豬仔價（台語），那很重的（台語），很重，齁，現在         警方到你這邊來，剛剛你開門，因為他有指證，我們來現場查獲你，你家裡目視也看到毒品、吸食器，裡面，你提供處所，給這些人施用毒品，我就多辦你一條，這樣你聽得懂嗎（台語）？ 員警甲：（00：02：39）只要你好好配合，我現在問你，現在時間14        點35分，對不對，齁，同不同意警方就你目前看到的這些東西，對你的處所同意搜索？ 員警甲：（00：02：55）同不同意？ 甲○○：蛤？ 員警甲：同不同意呀？ 員警乙：同意警方搜索？ 甲○○：（00：03：04）可以不同意嗎？ 員警甲：（00：03：06）可以啊，我逕搜而已呀。 甲○○：蛤？ 員警甲：（00：03：08）我逕行搜索啊，你不同意我就逕行搜索啊。 其他警：不同的程序、不同的程序啦，結果是一樣的啦，同一個終點         啦。 員警甲：（00：03：17）我問你啊，你不同意就不用簽，你同意你就         去把不該有的東西拿出來。 其他警：（00：03：23）自願交付給我們，算，這對你會比較好啦。 其他警：（00：03：27）調查中坦白呀，坦承你的行為，對刑度是有         幫助的，法律上。 員警甲：這樣你有聽懂嗎（台語）？ 乙○○：（00：03：33）那等同自首，你把東西交給他就， 其他警：對、這可以減一半啦、量刑上面會減輕、會對你比較好，也         對這些人會比較好、量刑先減一半啦、法律上規定就是這樣子。 員警乙：（00：03：43）那你自己把裡面的違禁品自己拿拿出來。 其他警：自己交付出來啦，好不好？ （檔案時間00：03：47許，甲○○點頭） 其他警：（00：03：48）同不同意啦? 甲○○：（00：03：49）同意。 00：03：50 － 00：06：51 其他警：同意齁， 員警乙：（00：03：50許）那跟你說齁，受搜索人跡於刑事訴訟法之         規定，得依其自由意志同意或不同意，那你剛剛有同意嘛，並得隨時撤回同意，好來這邊簽名。 員警甲：我跟你講我今天。 （員警乙將原子筆交付予甲○○簽名） …… 其他警：ｏｋ啦、你違禁物你放哪裡？ 員警乙：你放哪裡？ 其他警：來你跟我走。 （00：06：42許，甲○○起身） 其他警：自己拿出來喔。 員警甲：啊你身上沒有喔？ （00：06：46許，乙○○揮手表示無） 其他警：那你過來這邊幹嘛？ 乙○○：我來找他們，然後他說有朋友。 （員警於00：06：49許起，偕同甲○○進入房間搜索） 【勘驗結束】